臺灣臺中地方法院刑事判決　　　　　　　 94年度訴字第642號
公　訴　人　臺灣臺中地方法院檢察署檢察官
被　　　告　甲○○
選任辯護人　周仲鼎律師
被　　　告　丁○○
選任辯護人　陳浩華律師
被　　　告　戊○○
　　　　　　　　　　　七樓之二.
選任辯護人　甘龍強律師
上列被告等因偽造文書案件，經檢察官提起公訴（九十三年度偵
字第五六五四號），本院判決如下：
    主    文
甲○○共同連續行使偽造私文書，足以生損害於公眾及他人，處
有期徒刑陸月，如易科罰金，以佰元折算壹日。附表編號一、
二應沒收之物欄所示之偽造印文，均沒收。
丁○○共同行使偽造私文書，足以生損害於公眾及他人，處有期
徒刑肆月，如易科罰金，以佰元折算壹日。附表編號一應沒收
之物欄所示之偽造印文，均沒收。
戊○○共同行使偽造私文書，足以生損害於公眾及他人，處有期
徒刑肆月，如易科罰金，以佰元折算壹日。附表編號三應沒收
之物欄所示之偽造印文，均沒收。
    事  實
一、丁○○、甲○○分別係菁英人力開發有限公司（下稱菁英公
    司）之實際負責人及兼職業務員，均從事仲介家庭外籍監護
    工之業務，明知申請聘僱家庭外籍監護工，受監護人應經合
    格醫院（公辦公營之公立醫院、經衛生署評鑑合格之區域級
    以上醫院）之醫師開具診斷證明書，而己○○（原名簡志保
    ，另為不起訴處分）能夠取得偽造之「雇主聘僱家庭外籍監
    護工專用診斷證明書」及「巴氏量表」。
（一）丁○○於民國（下同）九十一年四月間，接受雇主丙○○
      之委託，為其母親洪玉真申請外籍家庭監護工，經丁○○
      協同甲○○前往丙○○住處探視洪玉真後，丁○○、甲○○為圖順利通過行政院勞工委員會職業訓練局（下稱勞委
      會職訓局）之審查，竟與己○○基於共同行使偽造私文書
      之犯意聯絡，由己○○向財團法人私立中國醫藥學院附設
      醫院（下稱中國醫藥學院附設醫院）以洪玉真名義預約掛
      號後，通知甲○○與丙○○約定於九十一年五月八日就診
      ，當日丙○○駕車搭載其妻及洪玉真到院，丙○○先行離
      去，由甲○○陪同其妻與洪玉真進入看診，惟當天並未由
      醫師親自開立「雇主聘僱家庭外籍監護工專用診斷證明書
      」及「巴氏量表」，而由甲○○將該次看診收據，在中國
      醫藥學院附設醫院外交付己○○，己○○再交由姓名年籍
      不詳之人，冒用中國醫藥學院附設醫院醫師「林承志」之
      名義，在空白之「雇主申請聘僱家庭外籍監護工專用診斷
      證明書」，先填載洪玉真之個人基本資料，再偽填洪玉真
      患有高血壓心臟病、嚴重骨質疏鬆、重聽、白內障等病症
      ，行動不便，須仰賴他人照顧等不實內容，並於「應診日
      期」、「病歷號碼」、「科別」、「病名」、「醫師囑言
      」、「住院情形」、「科主任」、「診治醫師」、「中華
      民國９１年５月８日」等欄位，偽蓋「醫師林承志１４４
      ９」之印文各一枚，合計十一枚，在「院長」欄位，偽蓋
      「林正介診斷書用章」印文一枚後，偽蓋「財團法人私立
      中國醫藥學院附設醫院診斷證明章」之印文一枚，以完成
      如附表編號一所示之偽造「財團法人私立中國醫藥學院附
      設醫院雇主申請聘僱家庭外籍監護工專用診斷證明書」，
      接續於空白之「巴氏量表」上，虛偽填載不實內容後，偽
      蓋「醫師林承志１４４９」之印文十三枚，再偽蓋「財團
      法人私立中國醫藥學院附設醫院診斷證明章」之印文一枚
      ，以完成如附表編號一所示之偽造「財團法人私立中國醫
      藥學院附設醫院巴氏量表」一份，己○○嗣於九十一年五
      月八日之二、三天後，將前開偽造之診斷證明書及巴氏量
      表攜至菁英公司交付甲○○，甲○○再轉由丁○○指示菁
      英公司不知情之職員吳雅菁，於九十一年六月四日辦理送
      件，持以向勞委會職訓局申請聘僱家庭外籍監護工，而行
      使上開偽造不實之診斷證明書及巴氏量表，足以生損害於
      醫師林承志之名譽、中國醫藥學院附設醫院對該診斷證明
      書及巴氏量表之核發、暨勞委會職訓局對核准外籍勞工管
      理業務之正確性。嗣經勞委會職訓局受理申請後，認有不
      實情形，再經中國醫藥學院附設醫院函覆本件診斷證明書
      非該醫院所開具，而查獲上情。
（二）甲○○於九十一年七月間，接受雇主乙○○之委託，為其
      母親吳楊麵申請外籍家庭監護工，甲○○為圖順利通過勞
      委會職訓局之審查，復與己○○承前共同行使偽造私文書
      之犯意聯絡，由甲○○先向中國醫藥學院附設醫院，以吳
      楊麵名義預約掛號，並與乙○○約定於九十一年八月八日
      上午，帶同吳楊麵前去看診，惟當天並未由醫師親自開立
      「雇主聘僱家庭外籍監護工專用診斷證明書」及「巴氏量
      表」，而係甲○○於診畢將乙○○所交付之看診收據、戶
      口名簿、乙○○及吳楊麵身分證影本，交由己○○轉交予
      真實姓名年籍不詳、自稱「林國成」男子，冒用中國醫藥
      學院附設醫院醫師「陳賢德」之名義，在空白之「雇主申
      請聘僱家庭外籍監護工專用診斷證明書」，先填載吳楊麵
      之個人基本資料，再偽填吳楊麵患有骨質疏鬆造成脊髓損
      傷之病症、行動困難，無法自行料理生活起居，須長期他
      人照顧等不實內容，並於「應診日期」、「病歷號碼」、
      「科別」、「病名」、「醫師囑言」、「住院情形」、「
      科主任」、「診治醫師」、「中華民國９１年８月８日」
      等欄位，偽蓋「醫師陳賢德２３２６」之印文各一枚，合
      計十一枚，在「院長」欄位，偽蓋「林正介診斷書用章」
      印文一枚後，偽蓋「財團法人私立中國醫藥學院附設醫院
      診斷證明章」之印文一枚，以完成如附表編號二所示之偽
      造「財團法人私立中國醫藥學院附設醫院雇主申請聘僱家
      庭外籍監護工專用診斷證明書」，接續於空白之「巴氏量
      表」上，虛偽填載不實內容後，偽蓋「醫師陳賢德２３２
      ６」之印文十三枚，再偽蓋「財團法人私立中國醫藥學院
      附設醫院診斷證明章」之印文一枚，以完成如附表編號二
      所示之偽造「財團法人私立中國醫藥學院附設醫院巴氏量
      表」一份後，嗣由某姓名年籍不詳之成年男子，於九十一
      年八月八日起至九十一年九月十日間之某日，在臺中市○○路○段布蘭奇餐廳外，將前開偽造之診斷證明書及巴氏
      量表交付甲○○，由甲○○攜回菁英公司，交由不知情之
      職員吳雅菁於九十一年九月十日辦理送件，持以向勞委會
      職訓局申請聘僱家庭外籍監護工，而行使上開偽造不實之
      診斷證明書及巴氏量表，足以生損害於醫師陳賢德之名譽
      、中國醫藥學院附設醫院對該診斷證明書及巴氏量表之核
      發、暨勞委會職訓局對核准外籍勞工管理業務之正確性。
      嗣經勞委會職訓局受理申請後，認有不實情形，再經中國
      醫藥學院附設醫院函覆本件診斷證明書非該醫院所開具，
      而查獲上情。
二、戊○○為菁英公司之業務員，從事仲介家庭外籍監護工之業
    務，明知申請聘僱家庭外籍監護工，受監護人應經合格醫院
    （公辦公營之公立醫院、經衛生署評鑑合格之區域級以上醫
    院）之醫師開具診斷證明書。詎戊○○於九十一年五月間，
    接受雇主紀吳麗鳳之委託，為其公公紀雲卿申請外籍家庭監
    護工，戊○○為圖順利通過勞委會職訓局之審查，竟與姓名
    年籍不詳之成年男子，共同基於縱該男子所交付之雇主申請
    聘僱外籍監護工專用診斷證明書係偽造，亦不違背其本意之
    不確定犯意聯絡，先於九十一年五月八日上午，由姓名年籍
    不詳之男子，帶同紀雲卿前往中國醫藥學院附設醫院就診，
    數日後，戊○○取得姓名年籍不詳之人所交付、冒用中國醫
    藥學院附設醫院醫師「劉秋松」之名義，在空白之「雇主申
    請聘僱家庭外籍監護工專用診斷證明書」，先填載紀雲卿之
    個人基本資料，再偽填紀雲卿患有脊髓神經損傷、嚴重骨質
    疏鬆等疾病，生活起居須仰賴他人照顧、需長期復健治療等
    不實內容，並於「應診日期」、「病歷號碼」、「科別」、
    「病名」、「醫師囑言」、「住院情形」、「科主任」、「
    診治醫師」、「中華民國９１年５月８日」等欄位，偽蓋「
    醫師劉秋松３３５０」之印文各一枚，合計十一枚，在「
    院長」欄位，偽蓋「林正介診斷書用章」印文一枚後，偽蓋
    「財團法人私立中國醫藥學院附設醫院診斷證明章」之印文
    一枚，而完成如附表編號三所示之偽造「財團法人私立中國
    醫藥學院附設醫院雇主申請聘僱家庭外籍監護工專用診斷證
    明書」一份，並接續於空白之「巴氏量表」上，虛偽填載不
    實內容後，偽蓋「醫師劉秋松３３５０」之印文十四枚，再
    偽蓋「財團法人私立中國醫藥學院附設醫院診斷證明章」之
    印文一枚，完成如附表編號三所示之偽造「財團法人私立中
    國醫藥學院附設醫院巴氏量表」一份，連同紀蔡雪霞、紀雲
    卿身分證影本及戶口名簿，交由菁英公司不知情之職員吳雅
    菁於九十一年六月十日辦理送件，持以向勞委會職訓局申請
    聘僱家庭外籍監護工，而行使上開偽造不實之診斷證明書及
    巴氏量表，足以生損害於醫師劉秋松之名譽、中國醫藥學院
    附設醫院對該診斷證明書及巴氏量表之核發、暨勞委會職訓
    局對核准外籍勞工管理業務之正確性。嗣經勞委會職訓局受
    理申請後，認有不實情形，再經中國醫藥學院附設醫院函覆
    本件診斷證明書非該醫院所開具，而查獲上情。
三、案經法務部調查局臺中市調查站移送臺灣臺中地方法院檢察
    署檢察官偵查起訴。
    理  由
一、查，雇主丙○○、紀蔡雪霞、乙○○分別於九十一年六月四
    日、同年六月十日、同年九月十日，持以向勞委會職訓局申
    請聘僱家庭外籍監護工之「雇主申請聘僱外籍勞工申請表」
    ，其所附「財團法人私立中國醫藥學院附設醫院雇主申請聘
    僱家庭外籍監護工專用診斷證明書」、及「財團法人私立中
    國醫藥學院附設醫院巴氏量表」，經勞委會職訓局以職外字
    第０九二００二０三九九號、0000000000號、0
    000000000號等函詢，中國醫藥學院附設醫院覆函
    ：上開診斷證明書並非該院所開立等情，有財團法人私立中
    國醫藥學院附設醫院九十二年七月一日院業字第九二０七二
    二八四號函、同院九十二年七月五日院業字第九二０七二三
    六二號函、同院九十二年二月五日院歷字第九二０二０四二
    七號函附卷可稽。本院函請中國醫藥大學附設醫院（原名財
    團法人私立中國醫藥學院附設醫院，九十二年八月一日改制
    為中國醫藥大學附設醫院），查明上揭三份「財團法人私立
    中國醫藥學院附設醫院雇主申請聘僱家庭外籍監護工專用診
    斷證明書」、及「財團法人私立中國醫藥學院附設醫院巴氏
    量表」上之印文，是否屬於偽造？中國醫藥大學附設醫院函
    覆略以：「（１）經本院醫師確認該三份證明書皆非由醫師
    親自開立；（２）經查　貴院所附證明書之醫師樣章字體與
    本院留存病歷不同，檢附本院留存病歷資料供參卓；（３）
    本院關防及院長印章因使用頻繁，故會汰舊換新，檢附本院
    現行使用之關防及院長印章字樣供參卓。」等語，有該院九
    十四年八月一日以院業字第０九四０八０二八六九號存卷可
    參。是以，上開「財團法人私立中國醫藥學院附設醫院雇主
    申請聘僱家庭外籍監護工專用診斷證明書」及「財團法人私
    立中國醫藥學院附設醫院巴氏量表」上所蓋用醫師林承志１
    ４４９、醫師劉秋松３３５０、醫師陳賢德２３２６等醫師
    章係屬偽造，足堪認定。至於中國醫藥大學附設醫院上揭回
    函，僅提供該院現行使用之關防及院長印章字樣，而該院業
    於九十二年八月一日改制，由財團法人私立中國醫藥學院附
    設醫院改名為中國醫藥大學附設醫院；且該院院長印章已遭
    汰舊換新，前開覆函所提供之關防及院長印章字樣，並無法
    與系爭三份診斷證明書及巴氏量表上印文，進行比對。末查
    ，依卷附證人乙○○所提供，吳楊麵於九十二年五月十二日
    至中國醫藥學院附設醫院就診，看診醫師李秉純所開立之診
    斷證明書（見九十二年度他字第九０三號偵查卷第四一頁）
    觀之，其上所蓋用「財團法人私立中國醫藥學院附設醫院診
    斷證明章」及「林正介診斷書用章」，經與系爭三份診斷證
    明書、巴氏量表上中國醫藥學院附設醫院關防及院長印章，
    以肉眼初步比對，即發現二者有明顯不同，尤其在關防之「
    私」、「立」、「中」、「醫」、「明」等字寫法炯異，而
    院長印章之「林」、「正」、「介」等三字之筆法、粗細亦
    有差距，該關防及院長印章同在偽造之列至明。準此，系爭
    雇主丙○○、紀蔡雪霞、乙○○持以向勞委會職訓局申請聘
    僱外籍家庭監護工，所使用之「財團法人私立中國醫藥學院
    附設醫院雇主申請聘僱家庭外籍監護工專用診斷證明書」及
    「財團法人私立中國醫藥學院附設醫院巴氏量表」各三份，
    均係偽造而來，堪以認定，合先敘明。
二、訊據被告甲○○對於上揭一（一）之事實供承不諱，被告丁○○固不諱言：丙○○係其客戶，其亦有向丙○○表示申請
    外籍家庭監護工，必須要取得教學醫院之診斷證明書等情，
    惟堅決否認有何偽造文書之犯行，辯稱：其受理客戶的家人
    申請外籍看護工，均有符合勞委會的規定；其沒有印象有向
    丙○○介紹甲○○和醫院很熟，丙○○的母親確實有病，過
    程是甲○○和客戶接洽，其沒有全程參與；其沒有與被告甲○○共謀偽造診斷證明，甲○○交診斷證明、巴氏量表給其
    的時候，其認為那是真的診斷證明書云云。惟查：
  １、被告甲○○供稱：在本案發生前沒多久，己○○曾跑來向
      其說他有親戚在醫院，可以幫其等處理這些事情（見九十
      三年度偵字第五六五四號偵查卷第一四三頁）、之前己○○曾經到菁英公司來，有丁○○、姓郝的業務，己○○來
      找其，簡某有說到他和醫院的人很熟（見本院卷(一)第一六
      八頁），核與被告丁○○供稱：我的朋友甲○○認識一名
      簡先生，該名簡先生聽說他在醫界人脈很廣，所以我請甲○○找簡先生聯絡丙○○（見九十三年度偵字第五六五四
      號偵查卷第八三頁）等語相符，足見己○○確實曾至菁英
      公司，向被告丁○○、甲○○等人聲稱其醫界人脈很廣等
      情，足堪認定。
  ２、又被告丁○○供稱：那天己○○和甲○○聊天時，有談到
      那位醫師的技術很好，所以後來我有向甲○○說可以介紹
      醫生給丙○○（見本院(一)卷第一六九頁），參諸證人丙○○於本院審理時到庭結證：「其本來是丁○○的客戶，甲○○是丁○○介紹給其認識，第一次見到甲○○，是甲○○和丁○○一起去其住家，甲○○有留下電話，後來丁○○表示甲○○和中國醫藥學院的醫生有認識，甲○○就和
      其聯絡，叫其帶洪玉真去中國醫藥學院附設醫院看病。（
      見本院卷(一)第一六０、一六二、一六六至一六七頁）」、
      及被告甲○○供稱：丁○○跟客戶丙○○接觸後，向丙○○表示他有一個朋友和醫院很熟（見本院卷(二)九十四年八
      月十一日審判筆錄第一０頁），足見被告丁○○顯係利用
      己○○之醫界人脈，向丙○○表示其有朋友和醫院很熟等
      語，俾以招攬丙○○委託菁英公司代辦外籍監護工業務至
      明。
  ３、證人丙○○於本院審理時到庭結證：甲○○當時告訴我說
      ，去看診就好了，診斷證明書部分，他會幫我拿；大約是
      帶我媽去中國醫藥學院後的兩、三天，甲○○有傳真「雇
      主申請聘僱家庭外籍監護工專用診斷證明書」給我（見本
      院卷(一)第一六一、一六二頁），核與被告甲○○於偵訊時
      供述：洪玉真看完病後的收據等都交給己○○，隔沒幾天
      ，己○○就將診斷證明書等資料拿到公司給其，其交給丁○○由公司送件（見九十三年度偵字第五六五四號偵查卷
      第一四二至一四三頁）、及被告丁○○於偵訊時供稱：巴
      氏量表及診斷證明是甲○○拿給我的（見同上偵查卷第八
      五頁）等情相符，益證被告甲○○帶同洪玉真前去中國醫
      藥學院附設醫院看診當天，並未請求醫師林承志開立「雇
      主申請聘僱家庭外籍監護工專用診斷證明書」及「巴氏量
      表」，同時攜回菁英公司交付被告丁○○以辦理送件，上
      開診斷證明書及巴氏量表係於看診數天後，由己○○送至
      菁英公司。衡諸被告丁○○於警詢時自承：其係菁英公司
      實際負責人（見九十三年度偵字第五六五四號偵查卷第三
      六頁），專職從事外籍監護工仲介業務，且菁英公司每月
      約只有五、六件之案件量（見九三偵五六五四卷第一四四
      頁），親自帶同洪玉真前去醫院開立專用診斷證明書並非
      難事，且被告甲○○亦從事按件計酬之仲介外籍監護工業
      務，若非具有特殊原因，被告丁○○何以捨客戶服務於不
      顧，全程委由被告甲○○為丙○○處理看診事宜？又被告
      丁○○從事外籍監護工仲介業務，時間應非短暫，就病患
      看診取得雇主申請聘僱家庭外籍監護工專用診斷證明書及
      巴氏量表之程序，應知之甚稔，對於被告甲○○並未於九
      十一年五月八日就診當天，依循正常手續取得洪玉真之診
      斷證明書及巴氏量表乙情，竟未詢問與追縱，顯見被告丁○○對於上開診斷證明書及巴氏量表之來源並非尋常乙情
      ，自難諉不知情。
  ４、按依被告丁○○於人力仲介業之資歷，對於循正常管道至
      醫院看診、申請聘僱家庭外籍監護工專用診斷證明書及巴
      氏量表，不過僅須支付院方工本費用乙情，當知之甚詳。
      惟被告丁○○於九十四年一月十九日偵訊時，就被告甲○○所供稱：己○○每提供一件診斷證明及巴氏量表，會向
      我收費一萬元乙節，答以「甲○○說需要一些費用與醫生
      交際。」（以上見九十三年度偵字第五六五四號卷第一四
      三頁），顯見被告丁○○對於己○○提供之診斷證明書及
      巴氏量表，並收取不相當之代價等情，事先已有認知。再
      者，被告甲○○於本院審理時證述：己○○與被告丁○○
      彼此認識、丁○○應該知道己○○有管道可以取得許可的
      證明文件，之所以來找我，而不直接找己○○，是因為我
      和己○○比較熟，我和丁○○私交不錯，我和己○○也認
      識一段時間，丁○○和己○○個性不合，己○○不喜歡丁○○，所以丁○○才透過我，請己○○幫忙處理醫院的事
      情等語（見本院(二)卷九十四年八月十一日審判筆錄第一三
      、一一頁）綦詳，是以被告甲○○於本院審理時供稱：丁○○應該知道丙○○的母親沒有辦法通過外籍看護工的門
      檻，所以他才來找我，否則，他不會來找我處理這件（同
      上卷九十四年八月十一日審判筆錄第一一頁）等語，尚非
      虛捏。
  ５、綜上所述，被告丁○○明知洪玉真之「申請聘僱家庭外籍
      監護工專用診斷證明書」及「巴氏量表」並非看診當日由
      醫師開出，而係透過被告甲○○向己○○取得，且如理由
      欄一所述，上開診斷證明書及巴氏量表係偽造而來。此外
      ，並有偽造之「雇主聘僱家庭外籍監護工專用診斷證明書
      」、「巴氏量表」、及上揭理由欄一所述勞委會職訓局函
      、中國醫藥學院附設醫院函等附卷足參，則被告丁○○、
      甲○○、與案外人己○○間，就行使上開診斷證明書及巴
      氏量表之行為，具有犯意聯絡與行為分擔，應堪認定。被
      告丁○○所辯，與現有事證不相符合，顯係事後卸責之詞
      ，要難採信。此部分事證已臻明確，被告丁○○、甲○○
      之犯行，洵堪認定。
三、
（１）上揭一（二）之犯罪事實，業據被告甲○○於偵查及本院
      審理時坦承不諱，核與證人乙○○於本院審理時結證：「
      其委託甲○○代辦聘僱外籍監護工；甲○○說要去醫院開
      診斷證明書，並幫其母親掛號，醫生是骨科的陳賢德醫生
      ；其沒有要求醫生開立診斷證明書，看完病就出來了，當
      時甲○○沒有跟著進去看病，當時看完病，其想說不是要
      開診斷證明書嗎？但是甲○○說這樣就可以了，其批價完
      將收據給甲○○就走了；診斷證明書上面記載的脊椎骨損
      傷、大小便失禁、行動困難其母親均沒有。」等語相符。
（２）此外，並有偽造之「雇主聘僱家庭外籍監護工專用診斷證
      明書」、「巴氏量表」、上揭理由欄一所述勞委會職訓局
      函、中國醫藥學院附設醫院函、及證人乙○○提出之財團
      法人私立中國醫藥學院附設醫院九十二年五月十二日開立
      之診斷證明書一紙、出院病歷摘要一份、牛常春名片二張
      、林國成名片一張等資料附卷可稽，足徵被告甲○○自白
      核與事實相符，被告甲○○此部分之事證明確，犯行堪以
      認定。
四、訊據被告戊○○坦承伊有受紀吳麗鳳之委託，辦理留用家庭
    監護工等情不諱，惟矢口否認有上揭事實欄二之偽造文書犯
    行，辯稱：他們之前就有用了三年的外籍看護工，紀雲卿原
    本就符合聘僱外籍監護工之條件，其根本沒有偽造診斷證明
    書及巴氏量表之必要；其不知道診斷證明書及巴氏量表是偽
    造的云云。經查：
（一）從如上開理由欄一所述，菁英公司於九十一年六月十日所
      送件、雇主紀蔡雪霞之「雇主申請聘僱外籍勞工申請表」
      所附「財團法人私立中國醫藥學院附設醫院雇主申請聘僱
      家庭外籍監護工專用診斷證明書」、及「財團法人私立中
      國醫藥學院附設醫院巴氏量表」，係屬偽造，有財團法人
      私立中國醫藥學院附設醫院九十二年七月五日院業字第九
      二０七二三六二號函存卷可稽。
（二）證人紀吳麗鳳於偵查時結證：我工作很忙沒辦法帶我公公
      去看醫生，所以就拜託戊○○帶我公公去就診，她答應我
      會找人帶我公公去，當時我公公的神智還算清楚，後來我
      問我公公，他說有一名男子帶他到中國醫藥學院去，有蓋
      一格健保卡（見九十三年度偵字第五六五四號偵查卷第一
      四二頁），核與被告戊○○供稱：紀吳麗鳳第二次申請外
      勞時，紀吳麗鳳說工作比較忙，請我們帶她公公去看診（
      同上偵查卷第一四三頁）等語相符。足證受監護人紀雲卿
      前去中國醫藥學院附設醫院就診時，並未由家屬陪同，而
      係由被告戊○○派人帶同前往。其次，證人紀吳麗鳳另證
      稱：這次申請看護，我並沒有經手診斷證明書及巴氏量表
      、結果留用這名外勞的申請就辦出來了、當時我是與戊○○接洽，我全權委託她處理（見同上偵查卷第一四二頁）
      ，足見被告戊○○如何取得系爭偽造診斷證明書及巴氏量
      表，應與紀雲卿之家屬無涉。
（三）再者，被告戊○○供稱：當初紀吳麗鳳他們申請第一名外
      籍監護工時，他們以紀雲卿當受監護人有符合規定。我們
      為了避免造成空窗期，因為他父親的腳行動不便，很少到
      醫院就診，如果有人和醫院比較熟可以代辦，我們就請他
      們幫忙申請（見同上偵查卷第八四頁），衡諸被告戊○○
      為專職從事外籍監護工仲介業務之人，對於向醫院申請雇
      主申請聘僱家庭外籍監護工專用診斷證明書及巴氏量表之
      程序，應知之甚稔，且人力仲介同業屢有利用偽造診斷證
      明書及巴氏量表，藉以申請外籍監護工之情事，實難諉不
      知情。是被告戊○○明知紀雲卿於九十一年五月八日就診
      當天，並未取得醫師出具之診斷證明書，足認其已預見紀
      雲卿之「財團法人私立中國醫藥學院附設醫院雇主申請聘
      僱家庭外籍監護工專用診斷證明書」、及「財團法人私立
      中國醫藥學院附設醫院巴氏量表」可能係循不合法管道而
      得，顯見被告戊○○為順利替客戶紀吳麗鳳申請家庭外籍
      監護工，與該男子基於共同之犯意, 基於縱該男子所交付
      之雇主申請聘僱外籍監護工專用診斷證明書係偽造，亦不
      違背其本意之不確定故意，依然持以向勞委會職訓局提出
      申請。被告戊○○辯稱其不知系爭診斷證明書及巴氏量表
      係屬偽造云云，核係卸責之詞，不足採信。此部分之事證
      明確，被告戊○○之犯行堪以認定。
（四）被告戊○○雖提出行政院勞工委員會八十八年七月十五日
      台八十八勞職外字第０五０九一四六號、九十二年八月十
      四日勞職外字第０九二０六四六七七五號、九十四年二月
      二十一日勞職外字第０九四０七九五六六０號等函、及外
      籍勞工由其他雇主接續聘僱證明書，辯稱其於八十八年以
      紀雲卿為受監護人、九十一年以紀蔡雪霞為受監護人、九
      十四年以紀雲卿為受監護人，分別提出申請，均合乎聘僱
      外籍監護工之條件，因此並無偽造診斷證明書及巴氏量表
      之必要云云。惟勞委會對於申請聘僱家庭外籍監護工，既
      係採個案審查制度，上開紀雲卿或紀蔡雪霞獲准聘僱家庭
      外籍監護工之個案，對於被告戊○○上開犯行之認定，並
      不生影響，附此敘明。
五、按雇主申請聘僱家庭外籍監護工專用診斷證明書及巴氏量表
    ，係醫院所開立用以證明受診人確實患有診斷書所載之疾病
    及對生活能力之影響程度，屬私文書，被告丁○○、甲○○
    、戊○○取得己○○或姓名年籍不詳之人所偽造之診斷證明
    書及巴氏量表後，再交由不知情之菁英公司職員吳雅菁，持
    向勞委會職訓局提出申請以為行使之行為，足以使勞委會職
    訓局受有審查發生不正確結果之損害，使內載開立該診斷證
    明書及巴氏量表之院長、醫師受有可能被追訴業務登載不實
    罪嫌之損害，並貶損該醫院之聲譽甚明。故核被告丁○○、
    甲○○、戊○○三人所為，均係犯刑法第二百十條、二百十
    六條之行使偽造私文書罪。被告丁○○、甲○○與己○○間
    、被告甲○○與己○○間、被告戊○○與姓名年籍不詳之成
    年男子間，就上述行使偽造私文書之犯行，各有犯意聯絡及
    行為分擔，各均為共同正犯。被告丁○○、甲○○、戊○○
    利用不知情之仲介公司業務人員行使偽造私文書，各應論以
    間接正犯。被告丁○○、甲○○、戊○○偽造印文之行為，
    均為偽造私文書之階段行為，而偽造私文書之低度行為，均
    為行使之高度行為吸收，均不另論罪。被告甲○○先後二次
    行使偽造私文書犯行，方法相同，觸犯構成要件相同之罪名
    ，顯係基於概括犯意反覆為之，為連續犯，並依法加重其刑
    另被告甲○○如事實欄一 (二)之犯行部分，雖未據檢察官
    於本案中起訴另涉有此部分之偽造文書，惟此部分與本案起
    訴甲○○有罪部分具有連續犯關係，屬裁判上一罪，自亦在
    本院審理之範圍，附此敘明。爰審酌被告甲○○犯後坦認所
    為、態度良好，頗具悔意，被告丁○○、戊○○於本院審理
    中猶飾詞狡辯，不知悔改，未見悔意，犯後態度不佳，惟被
    告等人雖手段不法但惡性尚非重大等一切情狀，各量處如主
    文所示之刑，並均諭知易科罰金之折算標。末查，偽造於「
    雇主申請聘僱家庭外籍監護工專用診斷證明書」及「巴氏量
    表」上，如附表所示之各印文，各為被告等人分別持以使,
    爰分別各於其項下, 分別依刑法第二百十九條規定宣告沒收
    ，而偽造之「雇主申請聘僱家庭外籍監護工專用診斷證明書
    」及「巴氏量表」，因已持向勞委會職訓局行使，並非被告
    或其他共犯所有，爰不予宣告沒收。
六、公訴意旨另以：被告戊○○、丁○○、甲○○除前行使偽造
    私文書外, 並另有偽造印章之犯行。因認被告戊○○、丁○○、甲○○另涉有刑法第二百十七條第一項之偽造印章罪嫌
    云云。然查：被告甲○○、丁○○與戊○○與上開偽造之不
    詳之人，並未有任何接觸，該偽刻印章是否在其等犯意聯絡
　   實不無可疑，況在被告甲○○與己○○、被告戊○○與姓
     名年籍不詳之成年男子接洽之際，該等偽刻之印章亦可能
     已經存在，且己○○經本院數度傳訊均未到庭，復已為臺
     灣臺中地方法院檢察署通緝，是尚難憑卷內資料足資認定
     被告等人亦有偽造印章之犯行，此部分不能證明被告犯罪
     ，原應為無罪之諭知，惟公訴人以此部分與被告所犯前開
     有罪部分有吸收關係，在審判上不可分，爰不另為無罪判
     決之諭知。
據上論斷，應依刑事訴訟法第二百九十九條第一項前段，刑法第
二十八條、第五十六條、第二百十六條、第二百十條、第四十一
條第一項前段、第二百十九條，罰金罰鍰提高標準條例第二條，
判決如主文。
本案經檢察官張溢金到庭執行職務。
中   華    民    國  九十四  年   八   月    三十    日
                   臺灣臺中地方法院刑事第三庭
                       審判長法　官  劉錫賢
                             法　官  郭妙俐
                             法　官  吳進發
以上正本證明與原本無異。
如不服本判決，應於收受送達後10日內向本院提出上訴書狀（應
附繕本）。
　　　　　　　　　　　　　　 書記官  李國敬
中   華    民    國  九十四  年   八   月    三十    日
附表：
┌─┬──────────┬─────────────┐
│編│   文  件  名  稱   │    應  沒  收  之  物    │
│號│                    │   （偽造之印文及數量）   │
├─┼──────────┼─────────────┤
│一│偽造財團法人私立中國│財團法人私立中國醫藥學院附│
│  │醫藥學院附設醫院出具│設醫院診斷證明章印文壹枚  │
│  │之洪玉真「雇主申請聘│林正介診斷書用章印文壹枚  │
│  │僱家庭外籍監護工專用│醫師林承志１４４９印文拾壹│
│  │診斷證明書」        │枚                        │
│  ├──────────┼─────────────┤
│  │上開附件巴氏量表    │財團法人私立中國醫藥學院附│
│  │                    │設醫院診斷證明章印文壹枚  │
│  │                    │醫師林承志１４４９印文拾│
│  │                    │枚                        │
├─┼──────────┼─────────────┤
│二│偽造財團法人私立中國│財團法人私立中國醫藥學院附│
│  │醫藥學院附設醫院出具│設醫院診斷證明章印文壹枚  │
│  │之吳楊麵「雇主申請聘│林正介診斷書用章印文壹枚  │
│  │僱家庭外籍監護工專用│醫師陳賢德２３２６印文拾壹│
│  │診斷證明書」        │枚                        │
│  ├──────────┼─────────────┤
│  │上開附件巴氏量表    │財團法人私立中國醫藥學院附│
│  │                    │設醫院診斷證明章印文壹枚  │
│  │                    │醫師陳賢德２３２６印文拾│
│  │                    │枚                        │
├─┼──────────┼─────────────┤
│三│偽造財團法人私立中國│財團法人私立中國醫藥學院附│
│  │醫藥學院附設醫院出具│設醫院診斷證明章印文壹枚  │
│  │之紀雲卿「雇主申請聘│林正介診斷書用章印文壹枚  │
│  │僱家庭外籍監護工專用│醫師劉秋松３３５０印文拾壹│
│  │診斷證明書」        │枚                        │
│  ├──────────┼─────────────┤
│  │上開附件巴氏量表    │財團法人私立中國醫藥學院附│
│  │                    │設醫院診斷證明章印文壹枚  │
│  │                    │醫師劉秋松３３５０印文拾肆│
│  │                    │枚                        │
└─┴──────────┴─────────────┘
